【裁判字號】    91,訴,613
【裁判日期】    920416
【裁判案由】    搶奪
【裁判全文】
臺灣士林地方法院刑事判決                          九十一年度訴字第六一三號
    公  訴  人  臺灣士林地方法院檢察署檢察官
    被      告  甲○○
                丁○○
右列被告等因搶奪案件，經檢察官提起公訴（九十年度偵字第一二三○二號），本院
判決如左：
    主  文
甲○○共同意圖為自己不法之所有，而搶奪他人之動產，處有期徒刑拾月。
丁○○共同意圖為自己不法之所有，而搶奪他人之動產，處有期徒刑陸月，如易科罰
金，以佰元折算壹日。緩刑年。
    事  實
一、丁○○於民國九十年十二月十五日下午五時許，至不知情之甲○○女友楊雅倫位
    於臺北縣淡水鎮○○路一八四巷六九號四樓住處與甲○○碰面，丁○○、甲○○
    遂於同日晚間八時五十分許，由甲○○頭載全罩式安全帽騎乘其所有未懸掛機車
    號牌之車號ＱＺＯ─三五一號輕型機車，附載頭載半罩式安全帽之丁○○外出閒
    逛，嗣於同日晚間九時四十五分許，二人行經臺北市○○區○○路一二七號丙○○所經營之「榮星銀樓」前時，詎其等因缺錢花用，竟共同基於意圖為自己不法
    所有之犯意聯絡，乃由甲○○提議行搶該銀樓，並計劃由丁○○下車進入「榮星
    銀樓」內，假意向店員佯稱擬購買結婚金飾，甲○○則將機車停於「榮星銀樓」
    門口附近接應把風，俟店員將金飾交付丁○○觀覽時，甲○○再趁店員不及防備
    之際，迅速進入「榮星銀樓」內自丁○○手中接過金飾，再共同騎乘機車逃逸。
    兩人謀議既定，旋由丁○○將半罩式安全帽脫下掛於前開機車把手上後，即依計
    劃進入「榮星銀樓」內向丙○○佯稱購買結婚金飾，繼於丙○○自櫥櫃內取出梅
    花記套組（內含金項鍊一條、金耳環二只、金戒指一只、金手鍊二條，重約二兩
    五錢八分，約價值新臺幣三萬八千五百元）及抽象花記套組（內含金項鍊一條、
    金耳環二只、金戒指一只、金手鍊二條，重約二兩四錢七分五釐，約價值新臺幣
    三萬七千元）等二組結婚金飾禮盒供丁○○挑選時，丁○○乃將該二組結婚金飾
    禮盒分持於左、右手上，並假意詢問價格以分散丙○○之注意力，隨即微微向門
    口轉身示意在外等候之甲○○進入「榮星銀樓」內接應，二人便趁此丙○○不及
    防備之際，由丁○○將該二組結婚金飾禮盒轉身遞交予甲○○，甲○○取得金飾
    禮盒後隨即奪門而出，得手後丁○○亦欲逃離現場。惟因丙○○立即上前以右手
    揮拳毆打丁○○之鼻子、左手則抓住其衣領加以攔阻，並呼喊其子乙○○阻攔甲○○離去且立即報警，乙○○立聞聲立即上前抓住甲○○，甲○○因欲掙脫逃離
    現場，致其搶得之結婚金飾禮盒散落銀樓內外，嗣甲○○頭部因撞及銀樓門口旁
    之電線桿，所戴全罩式安全帽因而掉落，復於掙扎之間遭乙○○拉住甲○○所穿
    之黑色外套，惟為甲○○脫去外套後趁隙逃逸，丁○○則遭隨後趕赴現場處理之
    警員當場逮捕；並扣得未懸掛機車號牌之機車一輛、半罩式安全帽、全罩式安全
    帽各一頂、黑色外套一件。嗣警方依丁○○之供述而查悉另名搶匪即為甲○○後
    ，即於九十年十二月十六日晚間七時許，持臺灣士林地方法院檢察署檢察官核發
    之拘票，在臺北縣淡水鎮○○路一八四巷「飛鳳山莊」社區前將甲○○拘提到案
    ，始查悉上情。
二、案經臺北市政府警察局北投分局報告臺灣士林地方法院檢察署檢察官偵查起訴。
    理  由
一、右揭犯罪事實，業據被告甲○○、丁○○於本院審理時均自白不諱，且經證人即
    被害人丙○○及其子乙○○分別到庭證述綦詳，並有贓物認領保管單一紙、指認
    照片九張、車籍作業系統－查詢認可資料一份在卷可稽，復有被告丁○○所有之
    半罩式安全帽、被告甲○○所有之全罩式安全帽各一頂、被告甲○○所有之黑色
    外套一件扣案可資佐證，足見被告丁○○、甲○○之自白皆與事實相符，堪予採
    信。又被告甲○○雖曾因藥物性精神病及安非他命濫用，而於九十年七月九日起
    至九十年九月三日止，先後七次至國軍桃園總醫院精神科門診接受藥物治療，然
    其就診期間，雖有情緒起伏、睡眠障礙、知覺感受異常等症狀，但客觀觀察此期
    間並無對外界事物全然缺乏知覺、理念及判斷之作用，亦未達嚴重減衰之程度，
    有國軍桃園總醫院九十一年一月二十二日（九一）濟品字第○二七八號函一份在
    卷可按；而被告甲○○嗣經送國軍桃園總醫院進行精神鑑定，鑑定結果亦認「甲○○雖可能有反社會人格傾向，但犯案期間並未受精神症狀干擾，故無精神耗弱
    或喪失之實。個案之犯罪行為有明顯動機，犯案當時意識清楚，並無受精神症狀
    影響行為。」此有國軍桃園總醫院九十一年八月十六日（九一）濟品字第二九五
    九號函及所附「甲○○精神鑑定報告」一份在卷足憑，堪認被告甲○○於行為當
    時精神狀態正常，有自由決定意思之能力，並無心神喪失或精神耗弱之情形。本
    件事證已臻明確，被告甲○○、丁○○之犯行均堪認定，皆應依法論科。
二、核被告丁○○、甲○○所為，均係犯刑法第三百二十五條第一項之普通搶奪罪。
    被告丁○○、甲○○就前開犯行，互有犯意聯絡及行為分擔，應依刑法第二十八
    條之規定，論以共同正犯。爰分別審酌被告甲○○前有賭博、贓物等犯罪前科，
    素行不端、被告丁○○素行良好，尚無前科；渠等年輕力強，不思憑藉勞力賺取
    財富，竟共同謀議行搶銀樓，危害社會治安秩序非輕，惟姑念渠等年少識淺，思
    慮未週，且行搶所得財物隨即為被害人丙○○追回，被害人亦當庭表示儘量從輕
    量刑，給予自新機會，並考量渠等之生活狀況、智識程度，及犯罪後皆坦承犯行
    ，知所悔悟等一切情狀，各量處如主文所示之刑，併就被告丁○○之部分，諭知
    易科罰金之折算標準。末查，被告丁○○前未曾受有期徒刑以上刑之宣告，有臺
    灣高等法院被告全國刑案紀錄表、臺灣士林地方法院檢察署刑案資料查註紀錄表
    各一份在卷可按，被告丁○○因年輕識淺，一時短於思慮，致觸犯本案犯行，且
    其犯罪後坦承犯行，尚有悔意，被害人亦表明願意給予其改過自新之機會，是被
    告丁○○經此次罪刑之宣告後，應能知所警惕，信無再犯之虞，本院認為前開對
    其宣告之刑，以暫不執行為適當，爰併宣告緩刑三年，以啟自新。至扣案之黑色
    外套一件、全罩式安全帽一頂及半罩式安全帽一頂，雖分屬被告甲○○、丁○○
    所有，惟上開物品皆非供被告甲○○、丁○○犯搶奪罪所用之物，自無庸宣告沒
    收。
據上論斷，應依刑事訴訟法第二百九十九條第一項前段，刑法第二十八條、第三百二
十五條第一項、第四十一條第一項、第七十四條第一款、罰金罰鍰提高標準條例第二
條，判決如主文。
本案經檢察官曾淑華到庭執行職務
中      華      民      國    九十二    年      四      月     十六     日
                                    臺灣士林地方法院刑事第二庭
                                        法  官  陳  章  榮
右正本證明與原本無異。
如不服本判決，應於判決送達後十日內，向本院提出上訴狀。
                                        書記官  嚴  慧  萍
中      華      民      國    九十二    年      四      月    二十一    日
附錄本案論罪科刑法條全文：
刑法第三百二十五條第一項：
  意圖為自己或第三人不法之所有，而搶奪他人之動產者，處六月以上五年以下有期
  徒刑。


司法院資訊處製作；財團法人民間司法改革基金會備份。
